【裁判字號】    87,交訴,124
【裁判日期】    891207
【裁判案由】    過失致死
【裁判全文】
臺灣臺南地方法院刑事判決                        八十七年度交訴字第一二四號
    公  訴  人  臺灣台南地方法院檢察署檢察官
    被      告  甲○○
    選任辯護人  林春發
右列被告因過失致死案件，經檢察官提起公訴（八十七年度偵字第四七九八號)，本
院判決如左：
    主  文
甲○○從事業務之人，因業務上之過失致人於死，處有期徒刑壹年參月。
    事  實
一、甲○○為營業大貨車之車主兼司機，係以駕駛為其職業，為從事業務之人，於民
    國（下同）八十七年四月十日上午五時許，將其所有及所駕駛之車牌號碼ＲＹ－
    七二九號營業大貨車臨時停放於台南縣永康市○○○路五○一號「中正托運行」
    對面之路邊，準備等當日上午七時該託運行開門後載運貨物回中部，其本應注意
    汽車臨時停車時，應依車輛順行方向緊靠道路右側停放，而依當時天候、路況等
    情形又無不能注意之情事，竟疏未注意及此，將前開大貨車停放於距路邊右側尚
    有六十五公分（起訴書誤載為六十公分）之慢車道上，適於同日上午六時三十分
    許，有郭泰麟騎乘車牌號碼ＮＬＸ－五八二號機車由南向北方向自大貨車後方慢
    車道駛來，亦疏未注意車前狀況，因閃避不及自後撞及該貨車之左後方，造成大
    貨車左後方擋泥板凹陷，機車則車頭嚴重毀損，致郭泰麟因而顱腦損傷合併顱內
    出血，經送醫急救仍不治死亡。甲○○於肇事後留在現場，在警員到達肇事現場
    尚不知車輛之駕駛人而為詢問時，主動向警員表明其為肇事車輛之駕駛，並接受
    裁判。
二、案經台灣台南地方法院檢察署檢察官據報相驗自動檢舉偵查起訴。
    理  由
一、訊據被告甲○○對於在右開時、地肇事致被害人郭泰麟死亡之事實固供承不諱，
    惟辯稱：伊車子停放之地點並無禁止停車之標誌，自無不得停車之理，且伊車輛
    有緊靠路邊停車，左側距離路面邊線尚有一二五公分，並無妨礙往來車輛行進之
    虞，另車禍發生時為上午六時三十分許，天色已經明亮，且肇事地點視距良好，
    被害人應無不能注意情形，本件應係被害人騎乘機車未注意車前狀況，才自行撞
    擊伊停放路旁之車輛，伊並無過失云云。經查，被告於右揭時、地將其所有之大
    貨車臨時停車置於路邊，而遭被害人郭泰麟騎乘機車自後追撞之車禍事件，業據
    被告供承在卷，並有道路交通事故調查報告表一份及現場暨車輛損壞照片八幀附
    卷可稽，而被害人郭泰麟因本件車禍傷重死亡，亦經檢察官督同檢驗員相驗明確
    ，製有勘驗筆錄、相驗屍體證明書、驗斷書在卷足憑。按汽車臨時停車時，應依
    車輛順行方向緊靠道路右側停放，道路交通安全規則第一百十一條第四款前段定
    有明文。被告係以駕駛為業，自應注意上述道路交通安全規定，又依卷附道路交
    通事故調查報告表及現場照片所示，事故發生當時天候晴朗、日照光線充足，且
    路面為無缺陷、無障礙之柏油道路，被告顯無不能注意之情事，而被告停車處之
    慢車道路面寬四百三十公分，其大貨車正面寬為二百四十公分，左側距快慢車道
    一百二十五公分，故貨車右側離路邊尚有六十五公分（起訴書誤載為六十公分）
    ，此有道路交通事故調查報告表一份在卷可參，第按所謂緊靠道路停車，應依停
    車處之客觀條件而定，本件被告停車處為省道台一線之路邊，道路筆直，並無障
    礙，又係人車往來頻繁之處，且被告為職業駕駛者，更應注意其臨時停車位置，
    以避免往來人車之危險，則上揭離路邊六十五公分距離之停車位置，尚難謂已達
    將車輛緊靠路邊停放之注意義務，且因而發生告訴人之機車從大貨車後方追撞之
    事故，被告之行為自有過失甚明，另本件車禍經送台灣省台南區車輛行車事故鑑
    定委員會鑑定結果，亦認定被告停車不當為肇事次因，被害人未注意車前狀況為
    肇事主因，有該委員會鑑定意見書一紙在卷可按，益徵被告確有過失無訛。雖被
    害人於本件事故之發生，因駕駛機車未注意車前狀況，亦有過失，惟既與被告之
    過失併合而為肇事之原因，被告自亦難免其過失之責，是被告前揭所辯，尚不足
    採，又其過失行為與被害人死亡間復有因果關係，從而本件事證已臻明確，被告
    過失之犯行，洵堪認定。至於被告在警員尚不知肇事人而為詢問時，主動向警員
    表明其為肇事車輛之駕駛等事實，亦有警員所製作之道路交通事故調查表一紙在
    卷可證。
二、本件車禍，被害人家屬另質疑係被告倒車中以致發生車禍，且被告又倒車輾壓被
    害人，因而發生死亡之結果。唯依據卷附照片所示，被告大貨車右後輪前方留有
    輪跡，及引擎室所滴落之液體水漬位於車頭前方，足見被告車輛應有倒車動作，
    然該倒退動作究係發生於事故前或事故中，並無積極證據可資證明，而從被害人
    機車於肇事後係直立停止於大貨車左後車輪後方之擋泥板與防捲入裝置之間，該
    機車後方並無機車遭外力向後推移之痕跡以觀，亦無從證明被告於肇事當時有倒
    車動作，被害人家屬質疑被告倒車中發生車禍一節，依本件調查所得之事證，尚
    不足為被告不利之認定。至於被害人家屬雖提出被害人發生車禍時隨身之戒指及
    鋼筆為證，表示有遭輾壓痕跡，唯查被害人騎乘機車撞擊被告之大貨車，因撞擊
    力道甚力，機車甚至直接插入大貨車左後車輪後方之擋泥板與防捲入裝置之間，
    並造成機車車頭嚴重毀損，有照片在卷可憑，另被害人亦因之顱腦損傷併顱內出
    血而死，足證車禍當時撞擊力道甚強，則被害人隨身攜帶之戒指及鋼筆因此撞擊
    而發生凹陷，乃事理之常，否則如鋼筆之類物品，若遭本件大貨車輾壓而過，必
    早已支離破碎，又豈只凹陷而已，且由被害人經檢察官相驗之外表傷勢，亦看不
    出有遭大貨車輾壓之可能，是被害人上揭質疑，均非有據。至於台灣省車輛行車
    事故覆議鑑定委員會及中央警察大學，均以本件跡證不足，未表示渠等之鑑定意
    見，亦併此敘明。
三、按被告甲○○為營業大貨車之車主兼司機，係以駕駛為業，為從事業務之人。核
    其上開所為，係犯刑法第二百七十六條第二項之業務過失致死罪。被告肇事後，
    於警員到場處理，尚不知犯罪嫌疑人而為詢問時，主動向警員自首，表明為肇事
    車輛之駕駛人，並接受裁判，符合自首之要件，應依刑法第六十二條前段之規定
    減輕其刑。爰審酌被告之品行、應負過失責任之程度、造成被害人死亡之結果、
    被害人於本件車禍之發生亦有過失，被告肇事後雖表示願與被害人家屬和解，唯
    雙方迄今仍未能達成民事上之和解等一切情狀，量處有期徒刑一年三月，以資懲
    儆。
據上論斷，應依刑事訴訟法第二百九十九條第一項前段，刑法第二百七十六條第二項
、第六十二條前段，罰金罰鍰提高標準條例第一條前段，判決如主文。
本案經檢察官李啟明到庭執行職務。
中    華    民    國      八十九      年     十二     月       七       日
                                臺灣臺南地方法院交通法庭
                                      法  官  黃  光  進
右正本證明與原本無異。
如不服本判決，應於判決送達後十日內向本院提出上訴狀( 應附繕本 )。
                                      書記官  黃  富  煜
中    華    民    國      八十九      年      十二    月       七       日
附錄本案論罪科刑法條全文
刑法第二百七十六條第二項：
從事業務之人，因業務上之過失犯前項之罪者，處五年以下有期徒刑或拘役，得併科
三千元以下罰金。


司法院資訊處製作；財團法人民間司法改革基金會備份。
